臺灣臺中地方法院民事判決　　　　　　　　　　　 九十四年度婚字第一０一號
　　原告即反訴被告　甲○○
　　訴訟代理人　　　劉　喜律師
　　被告即反訴原告　乙○○
　　訴訟代理人　　　吳雄仁律師
當事人間請求離婚事件，本院於民國九十四年三月二十三日言詞辯論終結，判決如下
：
    主      文
准原告與被告離婚。
訴訟費用由被告負擔。
准反訴原告與反訴被告離婚。
反訴訴訟費用由反訴被告負擔。
    事實及理由
一、原告主張：兩造於民國六十五年十一月五日結婚，現婚姻關係存續中，並育有二
    子，原均居住於台中市○○路○段一六五號處所。七十三年間，因政府鼓勵合格
    醫師下鄉至無醫生之偏僻鄉村行醫，使醫療資源能夠平均分配，原告即響應政策
    而到彰化縣埤頭鄉開立牙醫診所，而依相關醫療法規規定，開業醫師需設籍在開
    業地址，故原告乃將戶籍遷至彰化縣埤頭鄉，原告為避免兩地奔波，家人相聚時
    間太短，多次商請被告與小孩搬至彰化縣居住，但均遭被告拒絕。此外，原告乃
    原告父親張振模元配所生之子，被告則係原告繼母李金鶴與前夫陳雲泉所生之次
    女，原告父親又與他人育有二子，由於家族成員複雜，時生爭吵，原告因與繼母
    李金鶴立場不同，故與其不睦，然被告均袒護其母，兩造裂痕加深，遂分居兩地
    。七十七年間，原告父親張振模過世，因繼承問題，原告與繼母李金鶴纏訟多年
    ，現仍在訴訟中，然被告力挺其母李金鶴，更使兩造不相往來，迄今已有十五年
    之久，惟縱兩造間早已無任何夫妻感情存在，原告仍給付被告家庭生活費用。綜
    上所述，兩造間早已無任何情感存在，已無法共同生活，更無回復可能，且此事
    由應可歸責於被告，爰依民法第一千零五十二條第二項請求准予兩造離婚。並聲
    明：准原告與被告離婚。
二、被告則以：兩造於六十五年十一月五日結婚，共同居住於台中市○○路一六五號
　　處所。詎料，原告沉迷電玩且交女友，時有夜不歸宿之情事，並於七十三年初離
　　家出走至彰化縣埤頭鄉開業，兩造子女皆由被告撫育，按被告任職於台中郵局，
　　原告原於自家即台中市○○路行醫，其離家出走並無正當理由。再者，原告與被
　　告母親間之訴訟，亦與被告無涉。綜上，兩造分居二十一年，且此事由乃可歸責
　　於原告，原告自不得訴請離婚等語置辯。並聲明：駁回原告之訴。
三、反訴原告主張：反訴被告於七十三年初，因沉迷電玩及交女友，無正當理由離家
　　出走，造成兩造分居二十一年，兩造子女皆由反訴原告獨立撫育；復反訴被告父
　　親生前曾向台中市第七信用合作社借款，其借款書據所載連帶保證人為張李金鶴
　　及反訴被告甲○○之姓名，詎料，反訴被告竟誣指反訴原告偷簽其姓名於上開書
　　據上，且向臺灣臺中地方法院檢察署誣告反訴原告偽造文書，使反訴原告多次出
    庭應訊，長期下來，身心飽受折磨，爰依民法第一千零五十二條第三款及第二項
    規定，請求准予兩造離婚。並聲明：准反訴原告與反訴被告離婚。
四、兩造不爭執之事實：原告之父即訴外人張振模之元配為原告之母，張振模後與訴
    外人李金鶴結婚，被告為原告繼母李金鶴與其前夫陳雲泉之女，兩造於六十五年
    十月間結婚，現婚姻關係存續中，自七十三年迄今均無同居生活等事實，為兩造
    所不爭執，並據原告提出戶籍謄本一件為證，堪信為真實。
五、得心證之理由：
（一）按夫妻之一方，有民法第一千零五十二條第一項以外之重大事由，難以維持婚
      姻者，夫妻之一方得請求離婚；但其事由應由夫妻之一方負責者，僅他方得請
      求離婚，民法第一千零五十二條第二項定有明文。所謂難以繼續維持婚姻之重
      大事由存在，須具備對家庭生活之美滿幸福有所妨礙，足以破壞共同生活之重
      大事由要件，且在客觀上達到難於維持婚姻之程度。是婚姻是否難以維持，應
      斟酌破壞夫妻共同生活之具體情事，是否客觀上達於動搖夫妻之共同生活，致
      夫妻已喪失維持婚姻之意欲以為斷，亦即婚姻是否已生破綻而無回復之希望，
      其難以維持婚姻之事實，是否已達於倘處於同一境況，任何人均將喪失維持婚
      姻希望之程度以決之。又夫妻均有民法第一千零五十二條第二項但書規定難以
      維持婚姻之重大事由應由夫妻之一方負責者，僅他方得請求離婚，係為公允而
      設，故難以維持婚姻之重大事由，夫妻雙方均須負責時，應比較衡量雙方之有
      責程度，僅責任較輕之一方，得向責任較重之他方請求離婚，或有責程度相同
      時，雙方均得請求離婚，始符公平。故本件本訴及反訴應予審究之爭點厥為：
      兩造間是否有難以維持婚姻之重大事由存在，如有，該事由是否可歸責於兩造
      之一方。
（二）經查，本件兩造婚後共同居住於被告現住址即台中市○○路一六五號，惟原告
      自七十三年間為行醫而離開二人共同住所至彰化縣埤頭鄉開立牙科診所，當時
      兩造既未協議改變住所地，原告自無從勉強被告一同前往，然而原告在彰化縣
      行醫期間，兩造已鮮有聯絡等情，業據證人張美娟即原告之妹到庭證稱略以：
      「原告七十三年至埤頭鄉開業時，被告從來沒有來幫忙，或是關心他的生活起
      居」等語，另證人陳青榕亦到庭結證略以：「我在八十八年、八十九年的時候
      原告曾經有多次向我提起婚姻的問惟姑不論造成兩造分居之題及訴訟的事情，
      我也常到原告的家裡去探訪，我並沒有見過被告，就我所知原因為何，兩造長
      期間各自生活，且於分居被告並沒有與原告聯絡，也沒有照顧原告的生活起居
      」等語（均見本院九十四年三月二日言詞辯論筆錄），而兩造甚且自原告離家
      開始，迄今已逾二十年均未同居等情，亦為兩造所不爭。次查，原告之父即張
      振模之元配為原告之母，張振模後與李金鶴結婚，被告為原告繼母李金鶴與其
      前夫陳雲泉之女，是以原告與被告之母同為張振模之繼承人，因張振模於七十
      七年間去世，因遺產問題引發債務糾紛，被告之母等人曾訴請原告等人清償債
      務，經本院民事庭八十五年度訴字第二三九五號判決被告之母勝訴，迄今仍纏
      訟中尚未確定；原告亦曾告訴被告偽造文書案件，經臺灣臺中地方法院檢察署
      前後三次不起訴處分，並經再議駁回等情，亦為兩造所不爭，復據兩造提出相
      關判決及不起訴處分書等在卷可按，是兩造因親屬關係之糾葛對簿公堂，且纏
      訟不休之事實，堪信真實。兩造二十餘年分居期間，均未積極溝通、尋求解決
      ，顯見雙方對於婚姻之維繫均未著力，是迄今仍處於同居狀態，又按婚姻係以
      夫妻共同生活為目的，夫妻雙方應以誠摯互信為基礎，相互扶持，共同建立和
      諧美滿之家庭，倘雙方事實上已經分居各自獨立生活多年，雙方宛如個自獨立
      生活之個體，兩造復再均向本院提起離婚訴訟，互相攻訐，各持己見，俱見兩
      造間誠摰情感已生不可彌補之裂痕，依一般人之生活經驗，顯然難期修復，是
      依上情，顯然兩造均怠於努力維護兩造之婚姻幸福和諧，客觀上又有分居之事
      實，任何人處於兩造同一境況，均難期待婚姻之繼續，足認兩造間婚姻所生之
      破綻已無回復之希望，堪信本件兩造間確有難以維持婚姻之重大事由存在，而
      難以繼續彼此之共同婚姻生活無疑，而就造成兩造婚姻難以維持之離婚事由觀
      之，兩造均應負同等之過失責任。故無論原告之請求離婚或反訴原告之反訴請
      求離婚，依民法第一千零五十二條第二項規定，均應准許。本件既准兩造離婚
      ，則反訴原告併依民法第一千零五十二條第一項第三款規定訴請離婚，為請求
      權之競合，本院自毋庸再予審認，附此敘明。
六、本件本訴、反訴部分事證已臻明確，兩造其餘攻擊防禦方法及舉證，核與本件判
    決結果不生影響，無一一審究之必要，併此敘明。
七、訴訟費用負擔之依據：民事訴訟法第七十八條。
中　　　華　　　民　　　國　　九十四　　年　　　四　　　月　　　　八　　日
                              臺灣臺中地方法院家事法庭
~B法　　　官　陳宗賢
右為正本係照原本作成。
如對本判決上訴，須於判決送達後二十日內，向本院提出上訴狀，同時表明上訴理由
（須附繕本）。
中　　　華　　　民　　　國　　九十四　　年　　　四　　　月　　　　八　　日
~B書　記　官　王崑煜
